【裁判字號】    97,訴,2366
【裁判日期】    980312
【裁判案由】    所得稅法
【裁判全文】
臺北高等行政法院判決
                                      97年度訴字第2366號
                              .
原      告  甲○○
被      告  財政部臺北市國稅局
代  表  人  凌忠嫄（局長）住同上
訴訟代理人  乙○○
上列當事人間因所得稅法事件，原告不服財政部中華民國97年7
月11日台財訴字第09700295970號（案號：第00000000 號）訴願
決定，提起行政訴訟。本院判決如下：
    主  文
原告之訴駁回。
訴訟費用由原告負擔。
    事  實
一、事實概要：
    緣原告係廣和工程顧問有限公司（以下簡稱廣和公司）負責
    人，該公司民國（下同）88、89年度給付國外營利事業其他
    所得新臺幣（下同）587,750元、1,240,276元，短扣繳所得
    稅款47,510元、49,492元，經被告機關查獲，乃限期責令原
    告補繳應扣未扣稅款及補報扣繳憑單，惟原告未依規定期限
    補繳及補報，經被告機關分別處罰鍰142,530元及148,476元
    。原告不服，就罰鍰處分，申請復查結果，分別獲准追減罰
    鍰30元、76元，原告仍表不服，提起訴願遭決定駁回，遂提
    起本件行政訴訟。
二、兩造聲明：
    (一)原告聲明求為判決：1.訴願決定、原處分（含復查決定）
                          不利於原告部分均撤銷。
                        2.訴訟費用由被告負擔。
    (二)被告聲明求為判決：1.駁回原告之訴。
                        2.訴訟費用由原告負擔。
三、兩造之爭點：被告以廣和公司給付國外營利事業系爭其他所
    得，短扣繳所得稅款，限期責令扣繳義務人即原告補繳應扣
    未扣稅款及補報扣繳憑單，而原告未依規定期限補繳及補報
    ，分別處罰鍰142,500元及148,400元，是否適法？
    (一)原告主張之理由：
      1.原告為廣和公司之法定代理人，始終為規矩的生意人，
        不敢觸犯前科亦無爭訟經驗。於93年左右就88、89 年
        之扣繳事復查時，向被告機關主張茲權利金扣繳憑單給
        付總額350,200元與外匯水單匯款金額470,200元不符，
        實因該差額120,000元係日商UDA墊與給付第三者（日商
        ：一級建築士事務所）（給付第三人，民法第310 條）
        ，該費用既有具證可稽；亦非屬所得稅法第88條第1 項
        各款及第89條第1 項各款明文之扣繳所得對象。被告以
        該120,000元仍屬合約價款的一部份，並以財政部86年9
        月18日台財稅第861914097號函釋以為敘明，認定該120
        ,000元應予扣繳申報並以此為裁罰之依據。於此原告必
        須指明：
        (1)原告以給付第三者（一級建築士事務所）競圖費，非
          台財稅第861914097 號函所稱之直接契約對象。另言
          之，原告與一級建築師事務所非存有契約關係，是以
          原告給付競圖費與第三人非該釋示或所得稅法第88條
          第1 項規範適格，被告機關裁罰初始其認事用法已有
          未洽（參見原告95年7月10日復查理由書）。
        (2)120,000 元之競圖資（一級建築士事務所用以購買書
          籍、蒐集資料及食宿費用），亦非台財稅第86191409
          7 號函所論列之外國營利事業取得之利息、權利金或
          技術服務報酬之名義涵攝，應予敘明（見原告95年7
          月10日復查理由書）。
        (3)台財稅第861914097號函擴充扣繳所得對象解釋以裨
          擴稅源，有違租稅法定原則（釋字217號、346號、所
          得稅法第88條第1項、第89條第1項）。
      2.被告機關就88、89年度原告未依規定給付扣繳稅款並限
        期責令原告於93年11月5日補繳94,040 元（88年度）、
        198,444元（89年度）及依此3倍罰鍰。原告復於93年11
        月30日提出復查，後原告於94年12月19日再次接獲被告
        機關函，重新核算88年應補繳扣繳稅款為47,510元；89
        年應補繳扣繳稅款為49,492元，並檢附繳款書命原告於
        95年1月10日前繳清並依該金額維持3倍罰鍰。此時之應
        繳納本稅額與原處分本稅額（被告機關於93年11月5 日
        通知補繳94,040元（88年度）、198,444元（89年度）
        明顯有鉅額之落差【（94,040+198,444）-（47,510+49
        ,492）=195,482】，若論及3 倍罰鍰更難想像。詎就同
        一之客觀事實（本稅額，88、89年度扣繳稅款事），同
        一稽徵機關在不同時間點，竟有如鉅大差異之認定核算
        。由此亦見復查對納稅義務人財產權益保障甚為重要。
      3.按所得稅法未明文復查是否中斷繳納期限，形成法規範
        的漏洞。在規範完備前，需賴法理解釋補充，然亦因而
        衍生被告機關之本位釋示填補，亦以衍生本訴之憲法理
        問題與人權保障問題，大法官會議解釋早於20年前釋字
        第224 號解釋，已就此有規範補充。原告因被告機關88
        、89年扣繳事之核認稅額甚具疑議而申請復查並於94年
        12月19日再次接獲被告函證明被告前後核算之鉅額差異
        ，被告機關自始以原告未依期繳納，維持裁處原告3 倍
        重罰，不理原告請求，被告機關人員推託，始終以3 倍
        重罰，而被告行政效率遲緩，多次來函往往間隔經年。
        原告已先於95年2 月27日繳交本稅完畢，事延至今難咎
        原告。而被告未顧原告復查之權利，另科處3 倍上限重
        罰是否適法、適恰實值思考亦難令人甘服（行政執行法
        第3條、行政程序法第9條）。被告機關並以財政部87年
        9月10日第871963126號函釋義旨，以扣繳義務人是否依
        責令期限補繳，為按所得稅法第114條第1款裁罰3 倍罰
        鍰之論據。原告必須指陳如次：
        (1)該函釋及系爭處分有違大法官會議第224 號解釋之意
          旨（原證9）。揆該號解釋文:稅捐稽徵法第35至39條
          申請復查以繳納一定比例稅款為條件之規定，使納稅
          義務人喪失行政救濟之機會，有違憲法第7 、16、19
          條之意旨。質言之，依該號解釋，原告申請復查之人
          權（財產）法益優先保護或非劣於公法稅收稽徵之法
          益。而司法院解釋有統一全國法律命令之拘束力（釋
          字第185號解釋、憲法第78條），財政部87年9月10日
          第871963126號函釋已抵觸大法官會議第224號解釋，
          未僅無效（釋字第185 號解釋、中央法規標準法第11
          條），法院亦應逕認無效不予適用（37院解4012）。
        (2)該函釋及系爭處分亦有悖於稅捐稽徵法第38條第3 項
          補繳機制之上位法意旨，亦有悖於行政程序法第10條
          授權法理之意旨。按稅捐稽徵法及行政程序法為所得
          稅法之母法（稅捐稽徵法第1 條），具授權關係，下
          位法函釋及關聯處分不可抵觸上位法（中央法規標準
          法第11條）。
        (3)系爭處分謂扣繳裁罰目的在調節國庫收入具有及時性
          ，並以原告逾期繳納（復查）而裁處3 倍重罰。其裁
          罰目的具有及時性之法源依據為何，令人費解，難道
          納稅義務人之權益不值衡平對待，是否因原告復查而
          短減被告機關稅收權益，調節國庫收入是否為高權本
          位的不確定法律概念，被告機關是否願以選擇對人民
          權益損害最少的方法達成相同的稅收目的？（行政程
          序法第7條第1項第2款）。
        (4)所得稅法未明文復查與繳納期限衝突之規範，亦是本
          件之最大爭點；而就人民財產權之拘束，應具法律保
          留原則之適用（釋字第313號、第402號、第532號）
          ，非以法律明定或明文授權不得為之。被告機關僅以
          本位行政釋示（第871963126 號函）為逾期扣繳之依
          據及重罰3 倍的理由，有違法律保留原則及法律授權
          裁罰之明確原則（釋字第313號，行政程序法第5條）
          ，亦違租稅法定原則（釋字第620號）及比例原則（
          憲法第23條）。
        (5)原告認為復查為憲法保障人民財產（第15條）之衍生
          基本人權，是可釐清稅源俾益確實，亦無礙被告稅收
          短減及衡平比例。況且原告亦曾知會被告請求復查並
          得相關人員口諾非存拒繳惡意（行政程序法第9 條）
          。今無視復查援引釋示（第871963126 號函釋）予與
          重罰，於此法律漏洞，原告主張該釋示增加法律所無
          之限制，既悖兩造衡平，亦有適法疑義與違憲之虞。
          原告有請求司法救濟及憲法解釋以保障財產的權利，
          鈞院亦有就茲疑義請求釋憲之權利（司法院大法官審
          理案件法第5條第2項）。
      4.綜上析述，被告系爭本位釋示與系爭處分存有適法性及
        法理性之杆格與爭議，遽罰原告上限3 倍亦顯逾處罰之
        必要程度而有違比例原則（釋字第616 號），原告因被
        告機關裁量過程諸多疑點只因申請復查受此重罰實難甘
        服，是此請裁判解除不當行政釋示拘束（釋字第137 號
        ）。
    (二)被告主張之理由：
      1.按「納稅義務人有左列各類所得者，應由扣繳義務人於
        給付時，依規定之扣繳率或扣繳辦法，扣取稅款，並依
        第92條規定繳納之：……二、機關、團體、事業……給
        付在中華民國境內無固定營業場所及營業代理人之國外
        營利事業之所得。」「給付在中華民國境內無固定營業
        場所或營業代理人之國外營利事業之所得，其扣繳義務
        人為……事業負責人。」「在中華民國境內無固定營業
        場所之營利事業，有第88條規定各類所得時，扣繳義務
        人應於代扣稅款之日起10日內，將所扣稅款向國庫繳清
        ，並開具扣繳憑單，向該管稽徵機關申報核驗。」「扣
        繳義務人未依第88條規定扣繳稅款者，除限期責令補繳
        應扣未扣或短扣之稅款及補報扣繳憑單外，並按應扣未
        扣或短扣之稅額處1 倍之罰鍰；其未於限期內補繳應扣
        未扣或短扣之稅款，或不按實補報扣繳憑單者，應按應
        扣未扣或短扣之稅額處3 倍之罰鍰。」為行為時所得稅
        法第88條第1項第2款、第89條第1項第2款中段、第92條
        第2項後段及第114條第1 款所規定。次按「扣繳義務人
        未依所得稅法第88條及第92條規定扣繳稅款及申報扣繳
        憑單，經通知限期責令補繳並補報，惟扣繳義務人未補
        繳亦未補報而提起行政救濟之案件，應以扣繳義務人是
        否依責令期限補繳並補報，為按同法第114條第1款裁罰
        1倍或3倍罰鍰之依據。」為財政部87年9 月10日台財稅
        第871963126 號函（請參閱財政部編訂94年版所得稅法
        令彙編731 頁第20則）所明釋。又「凡經稽徵機關核定
        之案件，納稅義務人如有不服，應於法定期間內，申請
        復查。如未經依法定程序申請復查而逕行提起訴願及行
        政訴訟，自為法所不許。」行政法院60年度判字第743
        號著有判例。
      2.本件原告係廣和公司負責人，即所得稅法第89條所稱扣
        繳義務人，該公司於88、89年度給付國外營利事業Urba
        n Designers Associated（以下簡稱UDA 公司）其他所
        得淨額470,200元、992,221元，未依規定於給付時扣繳
        所得稅款，經被告所屬大安分局查獲，限期責令原告於
        93 年11月5日前補繳應扣未扣稅款94,040 元、198,444
        元及補報扣繳憑單，惟其未依規定期限補繳及補報，被
        告乃按應扣未扣稅額分別處3倍罰鍰282,120元及595,33
        2 元。嗣原告於93年11月30日提起復查，經被告所屬大
        安分局更正核定原告88、89年度短扣繳所得稅款47,510
        元（給付淨額470,200元÷80%＝給付總額587,750元；
        給付總額587,750元×20%－已扣繳稅額70,040元＝47,5
        10 元）、49,492元（給付淨額992,221元÷80%＝給付
        總額1,240,276元；給付總額1,240,276元×20%－已扣
        繳稅額198,563元＝49,492元），被告乃按短扣繳稅額
        更正應處罰鍰為142,530元及148,476元。
      3.原告訴稱有關120,000 元之競圖費非屬扣繳範圍乙節，
        原告於復查階段並未主張，並業於95年2 月27日就全部
        本稅繳納完畢，而僅就罰鍰部分持異提起復查，有原告
        95年7月20日復查申請書可稽（原處分卷第30至31頁）
        ，參諸首揭行政法院60年度判字第743 號判例意旨，原
        告就此部分逕予提起行政訴訟，顯不合法，先予陳明。
      4.次查，扣繳目的主要在於使稽徵機關得以掌握稅源資料
        、維護租稅公平、調節國庫收入、確保國庫歲收及便利
        國庫資金調度，使政府儘速獲得稅收，是扣繳稅款有無
        在限期內實際繳納有其「及時性」，如因扣繳義務人提
        起救濟得緩予扣繳，上開目的便無法達成，故就違反此
        項法律上作為義務予以制裁，係為增進公共利益所必要
        。扣繳義務係所得稅法第88條所明定，扣繳義務人疏於
        注意而未辦理扣繳或短扣繳，其過失責任業已發生，非
        得以行政救濟後方為論罰，否則裁罰時點勢將因扣繳義
        務人有無提起行政救濟而有不同，反而不公，且行政救
        濟確定時間不一，恐將衍生裁罰時已逾核課期間之問題
        ，自有違立法之本旨。本件原告未依所得稅法第88條規
        定扣繳稅款，經被告所屬大安分局查獲，限期責令於93
        年11月5 日前補繳及補報扣繳憑單，有被告所屬大安分
        局93年10月19日財北國稅大安綜所字第0930038627號函
        及繳納期限為93年11 月5日之補繳各類所得扣繳稅額繳
        款書可稽（原處分卷第77至80頁），原告未依規定期限
        辦理，被告乃按應扣未扣稅款處3 倍罰鍰，嗣原告於93
        年11月30日提起復查，經被告大安分局准予更正部分稅
        額及罰鍰，惟原告未依規定扣繳稅款復又未於限期內（
        93年11月5 日前）補繳及補報之違章事實業已發生，自
        應依相關規定處罰，並不因其是否有於期限內提起行政
        救濟而有不同，原告主張其已提起復查，並按更正後之
        稅額於期限內補繳並補報扣繳憑單，故並無未依限補繳
        及補報之情事，應僅按應扣未扣之稅額處1 倍罰鍰乙節
        ，顯係誤解，依首揭規定，被告按短扣繳稅額處3 倍罰
        鍰並無違誤。
      5.按稅捐稽徵法第1 條規定：「稅捐之稽徵，依本法之規
        定，本法未規定者，依其他有關法律之規定。」，有關
        稅捐稽徵法第35條及第38條規定，係就行政救濟程序及
        行政救濟後稅款之退補所為之相關規定，至扣繳義務人
        違反扣繳義務之處罰，稅捐稽徵法並無明文，是有關扣
        繳義務人違反扣繳義務之處罰，應適用所得稅法第114
        條規定。查所得稅法第114條第1款前段係規範「限期作
        為義務」，後段係規範違反「限期作為義務」之法律效
        果，稅捐稽徵機關依該條款前段規定通知扣繳義務人限
        期補繳應扣未扣稅款及補報扣繳憑單，若扣繳義務人對
        該項核定有疑義時，即得依稅捐稽徵法第35條規定申請
        復查，嗣後不論扣繳義務人是否有依規定期限辦理補繳
        及補報，而遭裁處1倍或3倍之罰鍰，僅係違反扣繳義務
        之處罰規定，均不影響其得提起行政救濟之權益，故並
        無原告所稱有違背司法院大法官會議議決釋字第224 號
        解釋意旨之情形存在。又被告裁處罰鍰之法源依據係所
        得稅法第114 條規定，亦無違背比例原則、法律保留原
        則、法律授權裁罰之明確原則、租稅法定原則，原告所
        訴核無足採。
      6.據上論述，本件原處分、訴願決定均無違誤，為此請求
        判決如被告答辯之聲明。
    理  由
一、按「納稅義務人有左列各類所得者，應由扣繳義務人於給付
    時，依規定之扣繳率或扣繳辦法，扣取稅款，並依第92條規
    定繳納之：一、……二、機關、團體、事業……給付在中華
    民國境內無固定營業場所及營業代理人之國外營利事業之所
    得。」、「前條各類所得稅款，其扣繳義務人及納稅義務人
    如左：一、……二、……給付在中華民國境內無固定營業場
    所或營業代理人之國外營利事業之所得，其扣繳義務人為…
    …事業負責人。」、「……在中華民國境內無固定營業場所
    之營利事業，有第88條規定各類所得時，扣繳義務人應於代
    扣稅款之日起10日內，將所扣稅款向國庫繳清，並開具扣繳
    憑單，向該管稽徵機關申報核驗。」及「扣繳義務人如有左
    列情事之一者，分別依各該款規定處罰：一、扣繳義務人未
    依第88條規定扣繳稅款者，除限期責令補繳應扣未扣或短扣
    之稅款及補報扣繳憑單外，並按應扣未扣或短扣之稅額處1
    倍之罰鍰；其未於限期內補繳應扣未扣或短扣之稅款，或不
    按實補報扣繳憑單者，應按應扣未扣或短扣之稅額處3 倍之
    罰鍰。」分別為行為時所得稅法第88條第1項第2款、第89條
    第1項第2款中段、第92條第2項後段及第114條第1 款所規定
    。又「扣繳義務人未依所得稅法第88條及第92條規定扣繳稅
    款及申報扣繳憑單，經通知限期責令補繳並補報，惟扣繳義
    務人未補繳亦未補報而提起行政救濟之案件，應以扣繳義務
    人是否依責令期限補繳並補報，為按同法第114條第1款裁罰
    1倍或3倍罰鍰之依據。」為財政部87年9月10日台財稅第871
    963126號函釋在案。上揭函釋，與法律規定意旨，並無違背
    ，被告機關辦理相關案件，自得適用之。
二、本件原告係廣和公司負責人，為所得稅法第89條所稱扣繳義
    務人，該公司於88、89年度給付國外營利事業UDA公司其他
    所得淨額470,200元、992,221元，未依規定於給付時扣繳所
    得稅款，經被告機關查獲，乃限期責令原告於93年11月5日
    前補繳應扣未扣稅款94,040元、198,444元及補報扣繳憑單
    ，惟其未依規定期限補繳及補報，被告機關乃按應扣未扣稅
    額分別處3倍之罰鍰282,120元及595,332元。嗣原告不服，
    於93年11月30日申請復查，經被告機關以更正程序辦理，更
    行核定原告88、89年度短扣繳所得稅款應為47,510元（給付
    淨額470,200元÷80%＝給付總額587,750元；給付總額587,7
    50元×20%－已扣繳稅額70,040元＝47,510元）、49,492元
    （給付淨額992, 221元÷80%＝給付總額1,240,276元；給付
    總額1,240,276元×20%－已扣繳稅額198,563元＝49,492元
    ），乃按短扣繳稅額更正應處罰鍰為142,530元及148,476
    元。原告不服，主張其對原核定扣繳稅款不服，已依規定在
    繳納期間屆滿翌日起算30日內申請復查，並無未依限補繳及
    補報之情事，嗣與被告機關核對更正扣繳稅款金額後，已於
    95年2月27日補繳並補報完成，又有關其扣繳申報錯誤一事
    ，乃因該公司初次與外國公司合作，會計人員不諳外語及合
    約細節所致，實為無心之過，請准予從輕處罰云云，申經被
    告機關復查結果，分別獲准追減罰鍰30元、76元，原告仍表
    不服，提起訴願亦遭決定駁回各情，有統一發票、服務合約
    書、匯出匯款單據、徵銷明細檔查詢、被告機關所屬大安分
    局93年6 月18日以財北國稅大安綜所字第0930207848號函、
    93年9 月16日財北國稅大安綜所字第0930211906號函、違章
    案件罰鍰繳款書、各類所得扣繳暨免扣繳憑單、各類所得扣
    繳暨免扣繳憑單申報書、補繳各類所得扣繳稅額繳款書、復
    查及訴願決定書等附原處分卷及訴願卷內可稽。
三、原告循序起訴意旨略以：原告為廣和公司之代表人，於93年
    左右就88、89年之扣繳事復查時，向被告機關主張權利金扣
    繳憑單給付總額350,200元與外匯水單匯款金額470,200元不
    符，實因該差額120,000元係日商UDA墊與給付第三者，該費
    用有證可稽；亦非屬所得稅法第88條第1項各款及第89條第1
    項各款明文之扣繳所得對象；該120,000元之競圖資，亦非
    台財稅第861914097號函所論列之外國營利事業取得之利息
    、權利金或技術服務報酬之名義涵攝；被告就同一之客觀事
    實即88、89年度扣繳稅款本稅額，同一稽徵機關在不同時間
    點，竟有如鉅大差異之認定核算，原告申請復查並於94年12
    月19日再次接獲被告函證明被告前後核算之鉅額差異，被告
    機關自始以原告未依期繳納，維持裁處原告3倍重罰，原告
    已先於95年2月27日繳交本稅完畢，事延至今難咎原告；而
    被告未顧原告復查之權利，另科處3倍上限重罰是否適法、
    難令人甘服；被告機關並以財政部87年9月10日第871963126
    號函釋義旨，以扣繳義務人是否依責令期限補繳，為按所得
    稅法第114條第1款裁罰3倍罰鍰之論據；已抵觸大法官會議
    第224 號解釋，法院應逕認無效不予適用；被告系爭本位釋
    示與系爭處分存有適法性及法理性之杆格與爭議，遽罰原告
    上限3 倍亦顯逾處罰之必要程度而有違比例原則，原告因被
    告機關裁量過程諸多疑點只因申請復查受此重罰實難甘服，
    為此請判決如訴之聲明云云。
四、本件兩造之爭點為：被告機關以廣和公司給付國外營利事業
    系爭其他所得，短扣繳所得稅款，限期責令扣繳義務人即原
    告補繳應扣未扣稅款及補報扣繳憑單，而原告未依規定期限
    補繳及補報，分別處罰鍰142,500元及148,400元，是否適法
    ？經查：
（一）原告未依所得稅法第88條規定扣繳稅款，經被告機關查獲
      ，限期責令於93年11月5日前補繳及補報扣繳憑單，有被
      告機關93年10月19日財北國稅大安綜所字第0930038627號
      函及繳納期限為93年11月5日之補繳各類所得扣繳稅額繳
      款書附原處分卷內可稽。因原告未依規定期限辦理，被告
      機關乃按應扣未扣稅款處3倍罰鍰，嗣原告雖提起行政救
      濟，而經被告機關追減部分稅額及罰鍰，惟依首揭財政部
      87年9月10日台財稅第871963126號函釋，仍應以扣繳義務
      人是否依責令期限（93年11月5日）補繳並補報，為裁處
      之依據。原告遲至95年2月27日方補繳並補報完成，是本
      件原告未依規定扣繳稅款，復又未於限期內補繳及補報扣
      繳憑單之違章事實，彰彰明甚；自應依上揭規定處罰，並
      不因其是否有於期限內提起行政救濟而有不同。原告主張
      其已提起復查，並按更正後之稅額於期限內補繳並補報扣
      繳憑單，故並無未依限補繳及補報之情事，應僅按應扣未
      扣之稅額處1倍罰鍰云云，尚難據據。
（二）次查稅捐稽徵法第1條規定：「稅捐之稽徵，依本法之規
      定，本法未規定者，依其他有關法律之規定。」，有關稅
      捐稽徵法第35條及第38條規定，係就行政救濟程序及行政
      救濟後稅款之退補所為之相關規定，至扣繳義務人違反扣
      繳義務之處罰，稅捐稽徵法並無明文，是有關扣繳義務人
      違反扣繳義務之處罰，應適用所得稅法第114條規定。查
      所得稅法第114條第1款前段係規範「限期作為義務」，後
      段係規範違反「限期作為義務」之法律效果，稅捐稽徵機
      關依該條款前段規定通知扣繳義務人限期補繳應扣未扣稅
      款及補報扣繳憑單，若扣繳義務人對該項核定有疑義時，
      即得依稅捐稽徵法第35條規定申請復查，嗣後不論扣繳義
      務人是否有依規定期限辦理補繳及補報，而遭裁處1倍或3
      倍之罰鍰，僅係違反扣繳義務之處罰規定，均不影響其得
      提起行政救濟之權益，故並無原告所稱有違背司法院釋字
      第224號解釋意旨之情形存在。又扣繳義務人未依第88條
      規定扣繳稅款者，除限期責令補繳應扣未扣或短扣之稅款
      及補報扣繳憑單外，並按應扣未扣或短扣之稅額處1倍之
      罰鍰；其未於限期內補繳應扣未扣或短扣之稅款，或不按
      實補報扣繳憑單者，應按應扣未扣或短扣之稅額處3倍之
      罰鍰，為上揭行為時所得稅法第114條第1款所規定，本件
      原告既未依規定扣繳稅款，復又未於限期內補繳及補報扣
      繳憑單，被告依據所得稅法第114條第1款後段規定裁處3
      倍罰鍰，核無不合。原告主張原處分已違背法律保留原則
      、法律授權裁罰之明確原則、租稅法定原則云云，核無足
      採。
（三）復按「依所得稅法第114條第1款規定應處罰鍰案件，有下
      列情事之一者，減輕或免予處罰：……二、扣繳義務人已
      在期限內補繳應扣未扣或短扣之稅款，未在期限內補報扣
      繳憑單，於裁罰處分核定前已按實補報者，按應扣未扣或
      短扣之稅額處1.5倍之罰鍰。三、扣繳義務人已於期限內
      補報扣繳憑單，未於期限內補繳應扣未扣之稅款，於裁罰
      處分核定前已按實補繳者，按應扣未扣或短扣之稅額處1.
      5倍之罰鍰。」為稅務違章案件減免處罰標準第6條第1項
      第2款及第3款所規定；依規定辦理扣繳包括應完成「補繳
      應扣未扣稅款」及「補報扣繳憑單」2項作為，前揭所得
      稅法第114條第1款規定係以「是否在規定期限內」完成補
      繳及補報作為裁處1倍或3倍罰鍰之依據，又前揭稅務違章
      案件減免處罰標準第6條係規定扣繳義務人已在「期限內
      」完成「補繳稅款」或「補報扣繳憑單」其中一項，並於
      「裁罰處分核定前」完成另一項，始有減輕為1.5倍罰鍰
      之適用。所得稅法第114條第1款規定之違章案件，係一旦
      具備某一構成要件即處以一定倍數之罰鍰，除符合稅務違
      章案件減免處罰標準之減免處罰情形外，稽徵機關並無其
      他裁量權得就裁罰倍數有裁量空間。原告主張原處分與比
      例原則有違云云，亦難採據。
（四）原告經被告所屬大安分局於93年9月16日責令限期於93年
      10月20日前辦理補繳及補報，嗣經原告申請更正而予展延
      至93年11月5日，惟原告仍未於期限內辦理，至93年11月
      30日始提出復查，遂經被告所屬大安分局按所得稅法第11
      4 條第1 款規定裁處3 倍罰鍰。雖嗣原告於申請復查階段
      ，經被告所屬大安分局准予更正部分扣繳稅額並展延繳納
      期間，惟此一更正展延，目的係在避免移送強制執行及加
      徵滯納金，乃為稅款之徵收程序所必要，而非變更原責令
      補報補繳之期限，尚不影響或免除扣繳義務人已因未依期
      限補繳稅款及補報扣繳憑單，依所得稅法第114 條第1 款
      後段應負之違章責任。且依實體從舊原則，本件違章事實
      既已發生並經被告依法核定裁處3 倍罰鍰在案，縱嗣後准
      予更正本稅，亦僅生更正裁罰金額之問題，並不因此影響
      原已構成之違章事實所生應按3 倍裁罰之法律效果。是以
      ，扣繳義務人既已因「未於期限內辦理」補報補繳，而遭
      稽徵機關依所得稅法第114 條第1 款後段規定核處罰鍰，
      自無可能於申請行政救濟後即得補正變成「於期限內辦理
      」，而改按同法條第1 款前段規定處罰。由被告所屬大安
      分局93年10月19日財北國稅大安綜所字第0930038627號函
      說明三、「檢附酌予展延繳款書乙份，請依限繳納暨填具
      扣繳憑單並攜帶已繳納之繳款書第一聯前來本分局辦理扣
      繳憑單申報手續，逾期或未據辦理，依同法第114 條規定
      ，尚有加重處罰之適用……。」與94年12月19日財北國稅
      大安綜所字第0940213890號函說明三、「檢附繳款書3 份
      ，請依限繳納，……。」不同，亦可見後者之復查更正函
      復，並無變更原責令期限之意。又本件原告未在期限內補
      報或補繳，亦非在「裁罰處分核定前」補報或補繳，自無
      首揭減免處罰標準之適用。
（五）末查被告係依廣和工程顧問有限公司88、89年度給付國外
      營利事業其他所得之匯款水單金額，責令原告辦理扣繳，
      而非隨意以任意金額責令之，況被告所屬大安分局於責令
      原告辦理扣繳前亦曾於93年6月18日以財北國稅大安綜所
      字第0930207848號函請其配合提示相關資料查核，惟原告
      除匯款水單外均未能提示其他有關其主張金額有誤之相關
      資料，被告所屬大安分局始依匯款水單金額責令原告辦理
      扣繳，並非如原告所稱被告就同一事實前後認定不一致而
      有過失情事。況按罰鍰處分依稅捐稽徵法第49條準用同法
      第21條規定，有核課期間（即處罰期間）之限制，被告於
      93年9 月16日責令原告辦理扣繳，自無可能俟本稅部分確
      定後，始予以裁處罰鍰，否則裁罰時間不僅將因本稅是否
      提起行政救濟而有不同，亦將導致有逾裁罰（核課）期間
      而不得再予處罰之情形發生，顯然違背公平及公益。再者
      所得稅法第114 條第1 款前段規定應處1 倍罰鍰，而後段
      則規定處3 倍罰鍰，目的係在督促扣繳義務人應於稽徵機
      關規定期限內，辦理扣繳，以免增加稽徵困難及國庫稅收
      延宕，維護公益，倘如原告所訴，提起行政救濟即得阻卻
      未依限辦理之違章情節，則此後扣繳義務人均得以提起行
      政救濟做為不依規定期限辦理之理由，將使所得稅法第11
      4 條第1 款後段之規定形同具文，顯不合理亦有違立法意
      旨。從而，被告既已依所得稅法第114 條第1 款後段裁罰
      處分在案，縱嗣後提起行政救濟而有所更正，或原告嗣後
      始辦理補報補繳，均已無礙罰鍰處分應適用之法律效果，
      自仍應按3 倍裁罰。本件廣和工程顧問有限公司既有給付
      國外營利事業所得，原告即應注意依相關規定辦理扣繳，
      使之符合法律規定，惟原告並無不能注意之情形而致短扣
      繳，縱非故意，亦有過失。
五、綜上論述，原告起訴論旨，並非足採。被告機關復查決定以
    廣和公司給付國外營利事業系爭其他所得，短扣繳所得稅款
    ，限期責令扣繳義務人即原告補繳應扣未扣稅款及補報扣繳
    憑單，而原告未依規定期限補繳及補報，分別處罰鍰142,50
    0元及148,400元，並無違誤，訴願決定，遞予維持，亦無不
    合，原告徒執前詞，訴請撤銷，為無理由，應予駁回。
六、本件事證已臻明確，兩造其餘主張及證據，核與本判決所得
    心證及結果不生影響，毋庸逐一論述，附此敘明。
七、據上論結，本件原告之訴為無理由，爰依行政訴訟法第98條
    第1項前段，判決如主文。
中    華    民    國    98    年    3     月    12    日
              台北高等行政法院第六庭
                      審 判 長法  官   闕銘富
                              法  官   陳鴻斌
                              法  官   許瑞助
上為正本係照原本作成。
如不服本判決，應於送達後20日內，向本院提出上訴狀並表明上
訴理由，如於本判決宣示後送達前提起上訴者，應於判決送達後
20日內補提上訴理由書（須按他造人數附繕本）。
中    華    民    國    98    年    3     月    12    日
                              書記官   吳芳靜


司法院資訊處製作；財團法人民間司法改革基金會備份。
